【裁判字號】    97,上訴,2432
【裁判日期】    971008
【裁判案由】    肅清煙毒條例
【裁判全文】
臺灣高等法院臺中分院刑事判決        97年度上訴字第2432號
上  訴  人  臺灣臺中地方法院檢察署檢察官
被上 訴 人
即  被  告  甲○○
上列上訴人因被告違反肅清煙毒條例案件，不服臺灣臺中地方法
院97年度訴緝字第334號中華民國97年8月22日第一審判決，提起
上訴，本院判決如下：
    主  文
原判決撤銷，發回臺灣臺中地方法院。
    理  由
一、原判決意旨略以：被告甲○○被訴自民國84年3月份起至同
    年6 月底止，涉犯肅清煙毒條例第9條第1項施用毒品罪，經
    公訴人於84年9月30日向原審法院提起公訴，惟因被告逃匿
    ，經原審法院於85年4月30日以85年中院全刑緝字第362號發
    布通緝，致審判之程序不能繼續，而修正前肅清煙毒條例第
    9條第1項施用毒品罪之最重本刑為有期徒刑7年，依修正前
    刑法第80條第1項第2款規定，追訴權時效為10年，被告自最
    後犯罪行為終了日期即84年6月30日起算，加計追訴權時效
    10年、時效停止期間2年6月，及檢察官開始偵查至原審法院
    發布通緝前1日之期間9月26日（即84年7月4日實施偵查日期
    至85 年4月30日通緝之前一日），被告甲○○犯行之追訴權
    時效應至97年7月7日完成。從而，本件被告甲○○被訴違反
    肅清煙毒條例第9條第1項施用毒品罪之追訴權時效業已完成
    ，爰不經言詞辯論，逕為諭知免訴判決等語。
二、上訴意旨略以：依原判決認定之事實，被告犯行之追訴權時
    效應至97年9月25日始完成，原判決竟認定於97年7月7日即
    已完成，顯有違誤，從而原審於追訴權時效尚未完成之際，
    即判決免訴，難認適法，爰依法提起上訴，請求撤銷原判決
    ，更為適法判決等語。
三、按被告行為後，刑法第2條第1項、第80條第1項、第83條業
    於94年2月2日修正公布，並自95年7月1日起施行。修正後刑
    法第2條第1項規定，已將新舊法律適用之「從新從輕」原則
    ，改採「從舊從輕」原則，而此規定僅係規範行為後法律變
    更所生新舊法律比較適用之準據法，並非實體刑罰法律，自
    不生行為後法律變更之比較適用之問題，應逕行適用新法第
    2條第1項之規定，為「從舊從輕」之比較。而關於追訴時效
    期間之修正，應屬實體刑罰法律變更，有第2條第1項之適用
    。經比較修正前、後刑法第80條第1項關於追訴權時效期間
    之規定，修正後刑法第80條第1項所定時效期間較長，顯不
    利於被告，是本件關於追訴權時效之計算，自應適用修正前
    刑法第80條之規定，且關於追訴權時效之停止進行及其期間
    、計算，亦應一體適用修正前刑法第83條之規定。次按案件
    時效已完成者，應諭知免訴之判決，並得不經言詞辯論為之
    ，刑事訴訟法第302條第2款、第307條定有明文。而追訴權
    之時效，依修正前刑法第83條規定，如依法律之規定，因偵
    查、起訴或審判之程序不能開始或繼續時，停止其進行。前
    項時效停止，自停止原因消滅之日起，與停止前已經過之期
    間，一併計算。停止原因繼續存在之期間，如達於修正前刑
    法第80條第1項各款所定期間4分之1者，其停止原因視為消
    滅，亦為修正前刑法第83條所明定。再按已實施偵查及經提
    起訴訟，且在審判進行中，均不生時效進行之問題。所謂實
    施偵查者，係指檢察署收受警局移送書或告訴、告發之日起
    為檢察官發動偵查權之時而言，司法院大法官會議釋字第
    138號、釋字第123號解釋及最高法院82年9月21日第10次刑
    事庭會議決議意旨參照（最高法院82年9月21日第10次刑事
    庭會議決議雖經95年9月5日第17次刑事庭會議決議因法律修
    正而不再供參考，惟本件經比較新舊法後，應適用舊法規定
    ，故該決議意旨於本件仍得參照）。
四、查被告甲○○被訴自84年3月份起至同年6月底止，涉犯肅清
    煙毒條例第9條第1項施用毒品罪，經公訴人於84年9月30日
    向原審法院提起公訴，因被告逃匿，經原審法院於85年4月
    30日以85年中院全刑緝字第362號發布通緝，致審判程序不
    能繼續，而修正前肅清煙毒條例第9條第1項施用毒品罪之最
    重本刑為有期徒刑7年，依修正前刑法第80條第1項第2款規
    定，追訴權時效為10年，被告自最後犯罪行為終了日期即84
    年6月30日起算，加計追訴權時效10年、時效停止期間2年6
    月，及檢察官開始偵查至原審法院發布通緝前1日之期間9月
    26日（即84年7月4日實施偵查日期至85年4月30日通緝之前
    一日），被告犯行之追訴權時效應係至97年10月26日（84年
    6月30日+10年+2年6月+9月26日=97年10月26日），故其追訴
    權時效是否確已完成，非無研求餘地。從而，原審認自84年
    6月30日起算，最遲至97年7月7日時效完成，則有可議。上
    訴人認時效應至97年9月25日，雖非正確，然其認本件追訴
    權時效尚未完成，指摘原審判決違誤云云，則非無理由，應
    由本院將原判決撤銷，爰不經言詞辯論逕發回原審法院另為
    適法之處理。
五、據上論斷，應依刑事訴訟法第369條第1項但書、第372條，
    判決如主文。
中    華    民    國    97    年    10    月    8     日
            刑事第十庭    審判長法  官  林  照  明
                                法  官  郭  瑞  祥
                                法  官  林  欽  章
上列正本證明與原本無異。
不得上訴。
                                書記官  許  哲  禎
中    華    民    國    97    年    10    月    9     日


司法院資訊處製作；財團法人民間司法改革基金會備份。
